【裁判字號】    99,抗,494
【裁判日期】    990427
【裁判案由】    毒品危害防制條例
【裁判全文】
臺灣高等法院刑事裁定                  99年度抗字第494號
抗  告  人
即  被  告  甲○○
上列被告因聲請沒入保證金案件，不服台灣板橋地方法院中華民
國99年4月2日所為沒入保證金裁定（96年度訴字第3500號），提
起抗告，本院裁定如下：
    主  文
抗告駁回。
    理  由
一、抗告意旨略以：原審裁定以抗告人逾期而駁回抗告，惟我國
    刑事訴訟法就公文書之送達係準用民事訴訟法之規定，其應
    受送達之當事人須載明其稱謂，如本件受送達人係被告或證
    人，餘皆以此類推。本件具保人既係抗告人及抗告人之父，
    法院沒收保證金之裁定自應分別送達上開具保人，始符正當
    法律程序之要求，又原審裁定將被告擬制為具保人，不當混
    淆兩者在法律權義關係、處罰、適用界限等處之差異，自有
    可議，請本院將原審裁定撤銷云云。
二、按具保之被告逃匿者，應命具保人繳納指定之保證金額，並
    沒入之；不繳納者，強制執行；保證金已繳納者，以法院裁
    定沒入之，刑事訴訟法第118條第1項、第121條第1項分別定
    有明文。次按抗告期間，除有特別規定者外，為5日，自送
    達裁定後起算，刑事訴訟法第406條前段定有明文。又原審
    法院認為抗告不合法律上之程式或法律上不應准許，或其抗
    告權已經喪失者，應以裁定駁回之，同法第408條第1項前段
    亦定有明文。
三、查本件抗告人即被告甲○○因違反毒品危害防制條例案件，
    經台灣板橋地方法院檢察署檢察官於96年3月24日、同年4月
    11日分別指定保證金各5萬元，並於被告、具保人即被告之
    父翁登清分別繳納上開現金後，將被告釋放，惟案件經起訴
    後，被告於台灣板橋地方法院96年訴字第3500號審理中業經
    合法傳喚並未到庭，復經通知具保人即被告之父翁登清督促
    被告屆期出庭，被告亦未到庭，經同院指派警員前往被告之
    戶籍地即臺北縣中和市○○街103巷3弄13之1號、居所地即
    臺北縣中和市○○路126巷1弄2之2號拘提仍未獲，認被告有
    逃匿之事實，同院因而於96年12月26日以96年訴字第3500號
    裁定沒收上開保證金，該裁定正本以雙掛號郵寄至被告及具
    保人翁登清上開戶籍地址，而被告及具保人翁登清分別於97
    年1月2日收受，此有送達證書4份（見原審卷第41至42頁，
    第75至76頁）及拘提報告書（見原審卷第62至67頁）在卷可
    稽。是本件沒收保證金之裁定於97年1月2日即生合法送達予
    被告甲○○及具保人翁登清之效力，且被告於原審為送達上
    開裁定之時並未在押監所，其係於97年2月1日始因另案羈押
    在臺灣桃園看守所，此有本院在監在押全國紀錄表1份在卷
    可佐，是本件並無送達不合法之情形，惟被告甲○○遲至97
    年3月23日始向監所長官具狀提起抗告，顯逾抗告期間，原
    審因而以被告違背法律上之程式，而裁定駁回其抗告，經核
    並無不合。從而，抗告人雖以上揭情詞置辯，然被告既已逾
    越法定抗告期間，抗告顯違法律上之程式，難認有理由，應
    予駁回。
四、據上論斷，依刑事訴訟法第412條，裁定如主文。
中    華    民    國    99    年    4     月    27    日
                  刑事第八庭審判長法  官  張傳栗
                                  法  官  郭豫珍
                                  法  官  劉嶽承
以上正本證明與原本無異。
不得再抗告。
                                  書記官  何仁崴
中    華    民    國    99    年    4     月    27    日

司法院資訊處製作；財團法人民間司法改革基金會備份。
